臺灣南投地方法院刑事判決
110年度易字第112號
公  訴  人  臺灣南投地方檢察署檢察官
被      告  邱馨葶




上列被告因竊盜案件，經檢察官提起公訴（110年度偵緝字第32
號），本院判決如下：
    主  文
邱馨葶犯竊盜未遂罪，處拘役肆拾日，如易科罰金，以新臺幣壹
仟元折算壹日。
    事  實
一、邱馨葶於民國104年12月21日15時許，騎乘由不知情邱偉倫
    所有之車牌號碼000─978號普通重型機車，行經詹綉鸞位於
    南投縣○○鄉○○村○○巷00號住處前之菜圃，因見無人看管，竟
    意圖為自己不法之所有，基於竊盜之犯意，以徒手摘取詹綉
    鸞種植於該菜圃之橄欖菜1把、白菜2把、高麗菜2顆及青江
    菜5把（下稱本案蔬菜），並將竊得之蔬菜放置在其所攜帶
    之飼料袋內時，旋遭詹綉鸞發現後制止而未遂；嗣邱馨葶趁
    詹綉鸞欲報警時，而徒步逃離現場，嗣經警當場扣得放置在
    飼料袋內之本案蔬菜，而查悉上情。
二、案經南投縣政府警察局集集分局報告臺灣南投地方檢察署檢
    察官偵查起訴。
    理  由
一、程序事項：本判決所引用被告邱馨葶以外之人於審判外之陳
    述，檢察官及被告於本院審理中均表示同意作為證據（見本
    院卷第69、72頁），本院審酌上開證據資料製作時之情況，
    尚無違法不當及證明力明顯過低之瑕疵，亦認為以之作為證
    據應屬適當，是依刑事訴訟法第159條之5第1 項規定，認定
    均有證據能力。其餘認定本案犯罪事實之非供述證據，查無
    違反法定程序取得之情，依刑事訴訟法第158條之4規定反面
    解釋，亦具證據能力。
二、認定犯罪事實所憑證據及理由：訊據被告邱馨葶固坦承，其
    於案發時間，騎乘本案機車至前揭地點等情，惟矢口否認有
    何竊盜犯行，並辯稱：其當日係在摘採路邊菅芒草，欲做成
    掃帚云云，惟查： 
　　㈠依證人即被害人詹綉鸞於警詢、偵查時均指訴，於案發時
      地，其正欲往前揭菜圃摘取蔬菜時，碰見被告正徒手摘取
      其所種植之蔬菜，並將蔬菜裝入飼料袋中，經其制止並報
      警處理等語明確（見警卷第7-9頁，偵一卷第30-31頁），
      觀諸證人前開證述情節及歷次證述內容，前後均為合理、
      無矛盾之處，又證人與被告素不相識亦無仇隙舊怨，實無
      故設虛詞而構陷被告之必要，是證人前開證述情節，實堪
      憑信；復有詹綉鸞指認犯罪嫌疑人紀錄表暨指認照片、邱
      偉倫指認犯罪嫌疑人紀錄表暨指認照片、南投縣政府警察
      局集集分局扣押物品清單、扣押物品照片4幀、蒐證照片1
      3幀、牌照號碼HD2-978號車輛詳細資料報表等件（見警卷
      第10-11、14-15、17、18-26、30頁）附卷可佐，且扣得
      置於飼料袋中之本案蔬菜在案為證，是被告於前揭時、地
      ，以徒手竊取被害人所種植之蔬菜，經被害人發現後制止
      等事實，應堪認定。
　　㈡至被告雖以於案發時、地，係因摘採路旁之菅芒草，而欲
      製作掃帚等詞置辯。然查被告於審理中另供稱，其不知道
      如何以菅芒草綁成掃帚，亦不曾於路旁摘採菅芒草做成掃
      帚等語甚明，可知被告並無採摘路旁菅芒草做成掃帚之習
      慣，且就製作方式亦非知悉，則被告前揭所辯，顯已違背
      一般經驗法則，而屬有疑；再者，經本院於審理中數次訊
      問被告案發日所摘採之植物品種為何，被告先於準備程序
      中陳稱為蘆葦，嗣於審理中再改稱菅芒草，一再翻異其詞
      ，則被告前開所辯，其憑信性顯屬有疑；又被告前揭辯稱
      之情節，除明顯悖於社會常情外，卷內亦欠缺相關事證可
      佐，是被告前開所辯，實不足採。
　　㈢綜上所述，被告所辯核屬諉責矯飾之詞，並無可採；本案
      事證明確，被告前揭犯行洵堪認定，應依法論科。
三、論罪科刑：
　　㈠按行為後法律有變更者，適用行為時之法律，但行為後之
      法律有利於行為人者，適用最有利於行為人之法律，刑法
      第2條第1項定有明文。查被告邱馨葶於本案行為後，刑法
      第320條規定業於108年5月29日經總統以華總一義字第108
      00053451號令修正公布，自同年月31日起生效施行，修正
      前刑法第320條第1項原規定：「意圖為自己或第三人不法
      之所有，而竊取他人之動產者，為竊盜罪，處五年以下有
      期徒刑、拘役或伍佰元以下罰金。」（前開罰金刑依刑法
      施行法第1條之1第1項、第2項前段之規定，其單位為新臺
      幣，數額提高為30倍），修正後刑法第320條第1項則規定
      ：「意圖為自己或第三人不法之所有，而竊取他人之動產
      者，為竊盜罪，處五年以下有期徒刑、拘役或伍拾萬元以
      下罰金。」（前開罰金刑依刑法施行法第1條之1第1項之
      規定，其單位為新臺幣），經比較新舊法結果，修正後刑
      法第320條第1項所定之罰金刑較重，非較有利於被告，則
      被告就本案竊盜未遂犯行部分，自應適用修正前刑法第32
      0條第3項、第1項之規定。
　　㈡核被告所為，係犯修正前刑法第320條第3項、第1項之竊盜
      未遂罪。
　　㈢又被告雖已著手為犯罪事實欄所載之竊盜犯行，然因遭被
      害人發現後制止而未能得逞，其犯罪行為尚屬未遂，爰依
      刑法第25條第2 項之規定，按既遂犯之刑減輕之。
　　㈣爰以行為人責任為基礎，審酌被告邱馨葶正值青壯年，不
      思以正當途徑獲取所需，竟圖一己之私，恣意竊取他人之
      物品，缺乏尊重他人財產權之觀念，所為實有不該；及衡
      量被告於本案犯行後未能正視己非，仍執詞矯飾否認，迄
      今仍未與被害人和解，犯後態度非佳，暨其自陳高中畢業
      、經濟狀況小康、未婚、與母親同住等家庭生活狀況，及
      本案犯罪之動機、目的、手段、被害人所受損害，量處如
      主文所示之刑，並諭知易科罰金之折算標準。
四、沒收部分：扣案之橄欖菜1把、白菜2把、高麗菜2顆及青江
    菜5把等物，為被害人詹綉鸞所有，且已經發還被害人，此
    有贓物認領保管單1紙（見警卷第16頁）附卷足憑，堪認此
    部分犯罪所得，已實際合法發還被害人，爰依刑法第38條之
    1第5項規定，不予宣告沒收。
據上論斷，應依刑事訴訟法第299條第1項前段，判決如主文。
本案經檢察官廖秀晏提起公訴；檢察官劉景仁到庭執行職務。
中　　華　　民　　國　　110 　年　　9 　　月　　24　　日
　　　　　　　　　刑事第二庭    法　官　劉彥宏
以上正本與原本無異。
如不服本判決應於收受送達後20日內向本院提出上訴書狀，並應
敘述具體理由；其未敘述上訴理由者，應於上訴期間屆滿後20日
內向本院補提理由書（均須按他造當事人之人數附繕本）「切勿
逕送上級法院」。
告訴人或被害人如對於本判決不服者，應具備理由請求檢察官上
訴，其上訴期間之計算係以檢察官收受判決正本之日期為準。
                                書記官  劉 綺
中　　華　　民　　國　　110 　年　　9 　　月　　24　　日

附錄本案論罪科刑法條全文：
修正前中華民國刑法第320條
意圖為自己或第三人不法之所有，而竊取他人之動產者，為竊盜
罪，處五年以下有期徒刑、拘役或五百元以下罰金。
意圖為自己或第三人不法之利益，而竊佔他人之不動產者，依前
項之規定處斷。
前二項之未遂犯罰之。